【裁判字號】    99,訴,129
【裁判日期】    990525
【裁判案由】    強盜等
【裁判全文】
臺灣彰化地方法院刑事判決               99年度訴字第129號
公  訴  人  臺灣彰化地方法院檢察署檢察官
被      告  丙○○
選任辯護人  盧昱成律師
上列被告因強盜等案件，經檢察官提起公訴（98年度偵字第1081
6號、99年度偵字第138號），本院判決如下：
    主  文
丙○○犯搶奪未遂罪，處有期徒刑壹年貳月。又犯搶奪罪，處有
期徒刑壹年貳月。又犯搶奪罪，處有期徒刑壹年陸月。應執行有
期徒刑參年陸月。
被訴傷害部分公訴不受理。
    事  實
一、丙○○前曾因懲治盜匪條例、搶奪及強制猥褻等案件，經本
    院各判處有期徒刑7年6月、2年、8月確定，嗣前開強制猥褻
    案件經裁定減刑為有期徒刑4月，並合併定3案應執行有期徒
    刑9年4月，而其入監執行後，於民國97年11月7日假釋出監
    （假釋期間至99年8月1日，未構成累犯）。詎不知悔改，在
    假釋期間內意圖為自己不法之所有，騎乘其不知情前妻李淑
    韻所有之車牌號碼KGT-403號機車，先後為下述犯行：
（一）於98年11月25日15時20分許，在彰化縣花壇鄉○○街156
      巷51號前，見騎乘車牌號碼KSS-392號機車之甲○○在路
      旁講電話，認有機可趁，遂趁其不備伸手搶奪甲○○置放
      在機車腳踏板上之皮包。但經甲○○當場發現，以手拉住
      該皮包阻止丙○○，2人拉扯過程中，該皮包內之文件因
      而散落一地，丙○○見一時間無法得逞，且見遠處有人（
      即丁○○）騎乘機車接近中，乃迅速逃離現場而未遂。
（二）於98年12月17日8時40分許，在彰化縣員林鎮田中央巷36-
      20號前，見騎乘車牌號碼KIN-815號機車之乙○○在路旁
      與警衛對話，認有機可趁，遂趁其不備伸手搶奪乙○○置
      放在機車腳踏板上之皮包1個（內含現金新臺幣〈下同〉
      3000元、身分證、健保卡、提款卡各1張、信用卡3張、駕
      照2張、行動電話（含SIM卡）1支、相機1臺、眼鏡1付、
      鑰匙3串、面額2000元之支票1張）。得手後將現金花用殆
      盡，其餘物品則丟棄在彰化縣溪湖鎮果菜市場附近水溝。
（三）於98年12月17日14時35分許，在彰化縣花壇鄉○○路40巷
      6號前，見騎乘車牌號碼KXL-951號機車之林淑姬在轉彎處
      減速慢行，認有機可趁，遂趁其不備伸手搶奪乙○○置放
      在機車腳踏板上之皮包1個（內含現金1500元、健保卡、
      提款卡各1張、信用卡3張、行照2張、存摺6本、印章2個
      、面額3000元之支票1張）。得手後將現金花用殆盡，其
      餘物品則丟棄在彰化縣花壇鄉○○路高速公路橋下排水溝
      。
二、前開犯罪事實（一）、（三）乃經甲○○、林淑姬報警後循
    線查獲，並於98年12月17日18時53分許，在丙○○位於彰化
    縣溪湖鎮○○里○○○街27號之住處逕行拘提到案；（二）
    之部分則係丙○○於遭拘提後，於98年12月18日15時10分許
    接受警詢時，在司法警察機關未發覺其上開犯罪前，主動向
    警供出上開犯行，自首而接受裁判，進而查獲。
三、案經甲○○、乙○○、林淑姬分別訴由彰化縣警察局彰化分
    局、彰化縣警察局員林分局報告臺灣彰化地方法院檢察署檢
    察官偵查起訴。
    理  由
壹、有罪部分：
一、本案下揭引用之供述證據及非供述證據，均經本院依法踐行
    調查證據程序，而公訴人、被告及選任辯護人均同意各該證
    據具有證據能力，且亦查無依法應排除其證據能力之情形，
    是後述所引用證據之證據能力均無疑義，合先敘明。
二、事實認定部分：
（一）訊據被告丙○○對於上揭犯罪事實坦承不諱，核與證人丁○○於警詢、本院審理中所證、證人乙○○、林淑姬於警
      詢、偵查中所證及證人甲○○於警詢、偵查、本院審理中
      所證述之情節大致相符，且有監視錄影畫面翻拍照片25張
      、贓物認領保管單1紙、查證照片8張附卷可稽，堪認被告
      自白與事實相符。綜上，本件事證已臻明確，被告上開犯
      行均堪以認定。
（二）至公訴意旨雖認被告所為如事實欄一、（一）所示之犯行
      ，係犯刑法第328條第4項、第1項之強盜未遂罪嫌，惟按
      「搶奪罪以乘人不及抗拒，公然掠取其財物為成立要件，
      雖掠奪之際或不免於暴行，然與強盜罪之暴行，必須至使
      人不能抗拒之情形，迥然有別」，最高法院著有32年上字
      第2181號判例可資參照。查證人甲○○於警詢及偵查中雖
      證稱被告於行搶之過程中，曾經以手肘推伊，要讓伊跌倒
      ，以便行搶等情；惟其於本院審理中已具結證稱：「原本
      我在騎機車，因為與客戶聯繫貸款事宜，所以將機車暫停
      在路旁講電話。我的左手邊突然有1個人騎機車，戴著全
      罩安全帽，伸手撥開我的腳，並且搶我腳踏墊上的2個皮
      包，1個是錢包，另1個是放保險資料的皮包，我當時因而
      機車倒地，就用腳踩著錢包，被告伸手抓住我的保險資料
      皮包，我就徒手與他拉扯那個資料袋，接著袋內的資料就
      散落一地。後來旁邊有人接近，被告就自此放棄要離開了
      。當時我拉住被告機車尾端不讓被告離開，被告就用手肘
      頂我，才因此跌倒受傷。」等語，核與證人丁○○於本院
      審理時證述：「我看到我前方100公尺處有兩部機車，女
      子騎的機車停在路的外側，男生則是從後方路的中央，騎
      靠近該女子，並有伸手抓東西的動作。那個女子就因男子
      出手抓她而人車倒地。當時女子跌坐在地，男子就拉住她
      的皮包，我印象中沒看到男子抓住女子身體，只看到他抓
      皮包，女子也有與男子拉扯，後來男子似乎看到我過來，
      就趕緊放手，然後牽起機車往我方向騎過來。」等語及被
      告於本院審理中所供稱之行搶過程大致相符，顯然證人甲○○於警詢、偵查中所證述之上開情節，應係記憶不清所
      致，尚與事實有違，應以其於本院審理時之證詞較堪採信
      ，是以被告應係欲逃離現場時，因證人甲○○拉住其機車
      不讓其離去，其才以手肘推證人甲○○，而於行搶之過程
      中，其雖有與證人甲○○發生拉扯皮包之動作，然尚未有
      對證人甲○○施以足以至使其不能抗拒之強暴、脅迫之行
      為，自難論以其強盜未遂罪，附此敘明。
（三）再按「刑法第三百二十九條之規定旨在以刑罰之手段，保
      障人民之身體自由、人身安全及財產權，免受他人非法之
      侵害，以實現憲法第八條、第二十二條及第十五條規定之
      意旨。立法者就竊盜或搶奪而當場施以強暴、脅迫者，僅
      列舉防護贓物、脫免逮捕或湮滅罪證三種經常導致強暴、
      脅迫行為之具體事由，係選擇對身體自由與人身安全較為
      危險之情形，視為與強盜行為相同，而予以重罰。至於僅
      將上開情形之竊盜罪與搶奪罪擬制為強盜罪，乃因其他財
      產犯罪，其取財行為與強暴、脅迫行為間鮮有時空之緊密
      連接關係，故上開規定尚未逾越立法者合理之自由形成範
      圍，難謂係就相同事物為不合理之差別對待。經該規定擬
      制為強盜罪之強暴、脅迫構成要件行為，乃指達於使人難
      以抗拒之程度者而言，是與強盜罪同其法定刑，尚未違背
      罪刑相當原則，與憲法第二十三條比例原則之意旨並無不
      符。」司法院大法官會議釋字第630號解釋可資參照。本
      件依照證人甲○○於本院審理時之證述，被告於逃離現場
      之際，雖欲脫免逮捕而以手肘推撞證人甲○○，然此行為
      並未達到使人難以抗拒之程度，參照上揭大法官會議解釋
      意旨，被告之行為亦不構成刑法第329條之準強盜罪，併
      予敘明。
三、核被告丙○○所為如事實欄一、（一）所示之犯行，係犯刑
    法第325條第3項、第1項之搶奪未遂罪；如事實欄一、（二
    ）、（三）所示之犯行，均係犯刑法第325條第1項之搶奪罪
    。公訴意旨認被告所為如事實欄一、（一）所示之犯行，係
    犯刑法第328條第4項、第1項之強盜未遂罪，尚有未洽，已
    如前述，惟二者社會基本事實同一，本院自應予審理，並變
    更起訴法條。被告著手於事實欄一、（一）所示之搶奪行為
    之實行而不遂，為未遂犯，爰依刑法第25條第2項之規定，
    按既遂犯之刑度減輕其刑。又被告在未經有偵查犯罪職權機
    關或公務員發覺其上開事實欄一、（二）所示犯罪前，即於
    98年12月18日15時10分許接受警詢時，主動向警自首而接受
    裁判，有警詢筆錄、彰化縣警察局員林分局刑事案件報告書
    各1份附卷可稽，核符自首要件，爰依刑法第62條前段之規
    定減輕其刑。至被告所犯上開3罪，犯意各別，行為互殊，
    應予分論併罰。爰審酌被告前有搶奪前科，仍在假釋期間，
    猶不思以正途謀生，復為貪圖不法利益，見有機可趁，即下
    手對弱勢婦女行搶，不惟侵害他人財產法益，復對人身安全
    、社會治安造成重大危害，所為甚不足取，惟其坦承犯行，
    犯後態度尚屬良好，並考量其犯罪手段、智識程度等一切情
    狀，分別量處如主文所示之刑，並定其應執行刑，以資懲儆
    。
貳、公訴不受理部分：
一、公訴意旨另以：被告丙○○於為上開事實欄一、（一）所示
    之搶奪犯行而不遂後，因恐遭逮捕而騎車逃逸之際，明知甲○○抓住其機車後方握把，竟仍基於傷害之犯意，以手催油
    門加速離去並甩開甲○○之方式，致使甲○○重心不穩跌倒
    在地，而受有右中指、環指擦挫傷、右膝蓋擦挫傷、左膝蓋
    擦挫傷等傷害，因認被告丙○○此部分犯行另涉犯刑法第27
    7條第1項之傷害罪嫌。
二、按告訴乃論之罪，告訴人於第一審辯論終結前得撤回其告訴
    ，又告訴經撤回者，應諭知不受理之判決，刑事訴訟法第23
    8條第1項、第303條第3款分別定有明文。
三、經查：被告丙○○此部分犯行經公訴人以刑法第277條第1項
    之傷害罪提起公訴，依同法第287條前段規定，係屬告訴乃
    論之罪，茲據告訴人甲○○於第一審辯論終結前當庭以言詞
    撤回對於被告之告訴，有本院審理筆錄1份在卷可稽，揆諸
    前揭說明，此部分爰諭知不受理之判決。
據上論斷，應依刑事訴訟法第299條第1項前段、第300條、第303
條第3款，刑法第325條第1項、第3項、第25條第2項、第62條前
段、第51條第5款，判決如主文。
本案經檢察官林子翔到庭執行職務。
中    華    民    國    99    年    5     月    25    日
                      臺灣彰化地方法院刑事第八庭
                            審判長法官
                            法      官
                            法      官  

如不服本判決，應於判決送達後十日內，向本院提出上訴狀 (須
附繕本)。

附錄本案論罪科刑法條全文：
中華民國刑法第325條
（普通搶奪罪）
意圖為自己或第三人不法之所有，而搶奪他人之動產者，處 6 
月以上 5 年以下有期徒刑。
因而致人於死者，處無期徒刑或 7 年以上有期徒刑，致重傷者
，處 3 年以上 10 年以下有期徒刑。
第 1 項之未遂犯罰之。

司法院資訊處製作；財團法人民間司法改革基金會備份。
